臺灣高等法院高雄分院刑事判決　　 93年度上更(一)字第357號
　　上　訴　人　台灣高雄地方法院檢察署檢察官
　　被　　　告　甲○○
　　指定辯護人　李偉如　律師
上列上訴人因被告偽造有價證券案件，不服臺灣高雄地方法院89
年度訴字第1383號中華民國90年3 月27日第一審判決（起訴案號
：臺灣高雄地方法院檢察署89年度偵字第7526號、89年度偵緝字
第281 號），提起上訴，本院判決後，經最高法院發回更審，本
院判決如下：
    主  文
原判決關於甲○○部分撤銷。
甲○○共同連續行使變造私文書，足以生損害於他人，累犯，處
有期徒刑伍月，如易科罰金，以參佰元折算壹日。
    事  實
一、甲○○曾於民國80年間犯麻醉藥品管理條例罪，經台灣台中
    地方法院判處有期徒刑6 月，於85年10月14日執行完畢，仍
    不知悔改，猶自85年11月間（25日以後）起，明知所收受如
    附表所示之統一發票並未中獎，而係由不詳姓名之人將其號
    碼變造成與85年11月25日開獎之統一發票中獎號碼相同之統
    一發票，竟與蔡君雯、余承宗基於共同犯意之聯絡，並基於
    概括之犯意，連續於如附表所示之時、地，由甲○○將各該
    經變造後之統一發票交予蔡君雯與余承宗，再以蔡君雯之名
    義向各該銀行兌領統一發票之獎金，而詐得如附表所示之金
    額，足以生損害於附表所示之行庫，合計共詐得新台幣（下
    同）2 萬3 千元，甲○○、蔡君雯與余承宗旋將所詐得之金
    額朋分花用。
二、案經臺灣高雄地方法院檢察署檢察官自動檢舉偵查起訴。
    理  由
一、訊據被告甲○○矢口否認有何行使變造統一發票之犯行，辯
    稱：附表所示統一發票不是我變造的，我也從未交付任何發
    票予余承宗及蔡君雯等語。
二、經查：
（一）前開事實，業據證人即原審共同被告余承宗、蔡君雯證述
      甚詳，證人余承宗於偵查中結證稱：「八張發票都是甲○
      ○交給我們的，我與蔡君雯、甲○○拿八張發票去領錢，
      當時我們都在一起玩，我與蔡君雯領了錢都交他。」等語
      （見89年度偵緝字第281 號第36頁背面），其於本院前審
      調查時結證稱：「（原判決附表之八張發票何來？）是甲
      ○○交給我，我交給蔡君雯去領的，甲○○1 次拿2 張給
      我，他說他沒有證件，叫我去領，我們夫妻去領，由甲○
      ○開車載我們夫妻去。」等語（見本院上訴卷第35頁），
      核與證人即同案被告蔡君雯於本院94年1 月19日審理時結
      證稱：「扣案之發票，是余承宗交給我叫我幫被告甲○○
      換，不是甲○○交給我的，至於發票真正來源，我不清楚
      ，都是聽余承宗講的，印象中甲○○在我家拿發票給余承
      宗一次。」、「所有的發票都是甲○○載我們去領的，好
      像沒有要去別的地方。」、「我將中獎的發票拿到銀行換
      錢以後，將錢交給余承宗，之後回到甲○○的車上，我坐
      在後座，因此余承宗有否將錢交給甲○○我不清楚，我兌
      領本件發票時，與余承宗還沒離婚，二人的感情普通，應
      該是87年離婚的，余承宗與甲○○兩人當時是好朋友。」
      等語（見本院卷第61頁至第63頁）大致相符，足見扣案如
      附表所示之8 張發票係被告甲○○交給余承宗、蔡君雯前
      去銀行領取無誤。
（二）至證人余承宗於本院94年2 月16日審理時結證：「本案扣
      案之發票是朋友『細仔』交給我的，我開始不知道是變造
      的，後來才知道。「細仔」是我在磕藥的時候認識的，並
      非當庭的被告，因為那時我有吃安非他命，所以隨便講，
      是事後想起當時我拜託甲○○開車載我與蔡君雯去領統一
      發票中獎的獎金，我沒有告訴我太太發票是從何處來的，
      因當時我的小孩出生沒多久，有點發燒。但90年6 月27日
      我坐什麼交通工具來法院，誰陪我來的，因時間太久了，
      我忘記了。我與我太太去領本件發票的時候，我們還沒有
      離婚，感情不錯，我是進了監所之後才離婚的。」等語（
      見本院卷第78頁至第80頁），然證人余承宗自偵查、原審
      及本院前審均未提及有「細仔」之人，其證稱於90年6 月
      27日本院前審作證時因吸用安非他命因而亂講，但事後想
      起當時係其拜託甲○○開車載其與蔡君雯去領統一發票中
      獎的獎金等情，然對於90年6 月27日坐何交通工具來法院
      ，或誰陪他來法院等情，卻因時間太久而忘記了，既然其
      因施用安非他命而於90年6 月27日作證時胡言亂語，且忘
      記90年6 月27日當日到法院作證之事，為何又事後想起更
      早之事，何況之前其所證述之情節又大致相符，果如之前
      作證均有施用安非他命，為何每次庭訊之證詞會相符？豈
      不矛盾？足見證人余承宗於本院94年2 月16日審理時所述
      ，係事後迴護被告甲○○之詞，不足採信，應以其之前所
      述較為可採。
（三）被告甲○○於偵查中經檢察官提示余承宗之照片供其辨認
      時竟稱不認識余承宗，亦否認認識蔡君雯，然被告甲○○
      與余承宗係小學同學，且係鄰居，又時常在余承宗家出入
      ，余承宗與蔡君雯係夫妻，被告甲○○即時無法從照片中
      辨認出蔡君雯，但亦無法辨認出余承宗，而供稱好像有見
      過，又好像沒見過等語（見89年度偵字第7526號偵查卷第
      16頁正、反面），實有違常理，益見其心虛之情。參以被
      告甲○○對於曾否載余承宗、蔡君雯去領取統一發票獎金
      一節，其先則供稱：「我只有一次載他們去鳳山，但不是
      去領發票。」等語（見原審卷第129 頁），但於本院前審
      時供稱：「我有載他們出去玩，但沒有載他們去銀行。」
      等語（見本院上訴卷第40頁），然於本院時又改稱：「我
      載他們出去不是刻意要去領統一發票，而是載小孩去看醫
      生。」等語（見本院卷第64頁），其所述亦先後矛盾。
（四）本件扣案如附表所示之統一發票8 紙，經原審依職權送請
      財政部印刷廠鑑定結果，認依印刷專業技術研判，係屬號
      碼部位經變造處理之發票，此有財政部印刷廠89年11月23
      日財印政字第0890001754號函及鑑定結果分析表各一份附
      於原審卷第100 頁至第102 頁可稽，是以附表所示之統一
      發票均係遭變造之事實，應可認定。
（五）綜上所述，足見被告甲○○前述所辯，顯係事後卸責之詞
      ，不足採信。本件事證明確，被告行使變造私文書犯行，
      洵堪認定。
三、查統一發票係營業稅法第32條第1 項所定營業人銷售貨物或
    勞務，開立予買受人之憑證，性質屬私文書，此觀同法條第
    3 項規定：「統一發票，由政府印製『發售』，或核定營業
    人『自行印製』‧‧‧。」自明。至財政部依營業稅法第58
    條訂定之「統一發票給獎辦法」，旨在防止逃漏、控制稅源
    及促進統一發票之推行，而以定期開獎，給予獎金之方式，
    鼓勵買受人向營業人索取統一發票，為其附隨目的。又有價
    證券固以實行券面所表示之權利時，必須占有該券為特質，
    但具有此項特質之證券（文書），在論理法則上，不能解釋
    為均屬有價證券。統一發票中獎與否，純繫於偶然之事實，
    不因中獎人必須占有該中獎之統一發票，始得領取獎金（統
    一發票給獎辦法第九條參照），而影響統一發票之私文書性
    質，是以統一發票應非有價證券；核被告甲○○所為，係犯
    刑法第216 條、第210 條之行使變造私文書罪及刑法第339
    條第1 項之詐欺取財罪。公訴人認被告甲○○所為，係犯刑
    法第201 條第2 項之行使變造有價證券罪（起訴書誤繕為行
    使偽造有價證券罪），尚有未洽，惟公訴人所起訴事實，既
    均為行使如附表所示變造之統一發票，應認屬同一事實，而
    具基本社會事實同一性，應變更公訴人起訴之法條。被告甲
    ○○與蔡君雯、余承宗就上開犯行，彼此間互有犯意聯絡及
    行為分擔，均為共同正犯；又被告甲○○所為數次行使變造
    統一發票及詐欺取財之行為，時間緊接，所犯罪名相同，顯
    係出於概括之犯意反覆為之，為連續犯，依刑法第56條之規
    定，以一罪論，並依法加重其刑。被告甲○○所犯上開2 罪
    ，具有方法、結果之牽連關係，為牽連犯，應依刑法第55條
    規定，從一重之行使變造私文書罪處斷；公訴人既已於起訴
    書之犯罪事實欄中，載明蔡君雯持附表所示之發票向附表所
    示之行庫詐領如附表所示之金額，應認公訴人已就被告甲○
    ○與蔡君雯、余承宗所犯之刑法第339 條第1 項之詐欺取財
    罪加以起訴，併此敘明。又被告甲○○曾於80年間犯麻醉藥
    品管理條例罪，經台灣台中地方法院判處有期徒刑6 月，於
    85年10月14四日執行完畢，此有台灣高等法院被告全國前案
    紀錄表附卷足憑，其於5 年以內再犯本件有期徒刑以上之罪
    ，為累犯，依刑法第47條之規定，遞加重其刑。
四、原審就被告甲○○部分，未予詳查，遽為被告甲○○無罪之
    諭知，尚有未合。公訴人上訴意旨，執此指摘原判決此部分
    不當，為有理由，自應由本院將原判決關於被告甲○○部分
    予以撤銷改判。爰審酌被告甲○○係因貪圖小利，方觸犯刑
    章，且所詐得之金額亦僅2 萬餘元，尚非鉅款等一切情狀，
    量處有期徒刑5 月，並依新修正之刑法第41條第1 項前段規
    定諭知如易科罰金之折算標準。至於扣案之統一發票8 紙，
    因已交付銀行兌領獎金，顯非屬被告等所有之物，爰不予宣
    告沒收，併此敘明。
五、同案被告蔡君雯、余承宗部分已判刑確定，並已執行完畢，
    核此敘明。
據上論斷，應依刑事訴訟法第369 條第1 項前段、第364 條、第
299 條第1 項前段、第300 條、刑法第28條、第56條、第216 條
、第210 條、第339 條第1 項、第55條、第47條、第41條第1 項
前段、罰金罰鍰提高標準第1 條前段、第2 條，判決如主文。
本案經檢察官林應華到庭執行職務。
中　　華　　民　　國　　94　　年　　2 　　月　　23　　日
　　　　　　　　　刑事第二庭    審判長法　官  林正雄
                                      法　官  陳啟造
                                      法　官  黃壽燕
以上正本證明與原本無異。
如不服本判決應於收受本判決後10日內向本院提出上訴書狀，其
未敘述上訴理由者，並得於提起上訴後10日內向本院補提理由書
狀（均須按他造當事人之人數附繕本）「切勿逕送上級法院」。
中　　華　　民　　國　　94　　年　　2 　　月　　23　　日
　　　　　　　　　　　　　　　　　　　書記官  黃一秋
附錄本件判決論罪科刑法條：
中華民國刑法第210條
  偽造、變造私文書，足以生損害於公眾或他人者，處5 年以下
  有期徒刑。
中華民國刑法第216條
  行使第210 條至第215 條之文書者，依偽造、變造文書或登載
  不實事項或使登載不實事項之規定處斷。
中華民國刑法第339條
  意圖為自己或第三人不法之所有，以詐術使人將本人或第三人
  之物交付者，處5 年以下有期徒刑、拘役或科或併科1 千元以
  下罰金。
  以前項方法得財產上不法之利益或使第三人得之者，亦同。
  前二項之未遂犯罰之。
附  表：
┌──┬───────┬────┬──────┬────────┐
│編號│兌  領  時  間│兌領銀行│變造發票號碼│ 詐得金額       │
├──┼───────┼────┼──────┼────────┤
│ 1  │85年12月9 日  │台灣銀行│EH00000000  │ 新台幣（下同） │
│    │              │楠梓分行│            │ 4 千元         │
├──┼───────┼────┼──────┼────────┤
│ 2  │85年12月9 日  │台灣銀行│ET00000000  │ 4 千元         │
│    │              │楠梓分行│            │                │
├──┼───────┼────┼──────┼────────┤
│ 3  │85年12月9 日  │第一銀行│ET00000000  │ 4 千元         │
│    │              │楠梓分行│            │                │
├──┼───────┼────┼──────┼────────┤
│ 4  │85年12月9 日  │第一銀行│EH00000000  │ 4 千元         │
│    │              │楠梓分行│            │                │
├──┼───────┼────┼──────┼────────┤
│ 5  │86年1 月22日  │台灣銀行│EW00000000  │ 4 千元         │
│    │              │鳳山分行│            │                │
├──┼───────┼────┼──────┼────────┤
│ 6  │86年1 月23日  │彰化銀行│EV00000000  │ 1 千元         │
│    │              │鳳山分行│            │                │
├──┼───────┼────┼──────┼────────┤
│ 7  │86年1 月23日  │土地銀行│EV00000000  │ 1 千元         │
│    │              │鳳山分行│            │                │
├──┼───────┼────┼──────┼────────┤
│ 8  │86年1 月23日  │彰化銀行│EV00000000  │ 1 千元         │
│    │              │鳳山分行│            │                │
└──┴───────┴────┴──────┴────────┘
